臺灣桃園地方法院民事判決
111年度訴字第1309號
原      告  邵翠雯  

被      告  鍾玉蓮  
上列當事人間請求塗銷抵押權登記事件，於民國111年11月7日辯
論終結，本院判決如下：
   主      文
被告應將如附表所示之抵押權登記予以塗銷。
訴訟費用由被告負擔。
    事實及理由
一、原告主張：伊因伊母親即訴外人林月富前曾與被告有金錢往
    來，而提供如附表所示不動產（下稱系爭房地）為被告設定
    如附表所示之抵押權（下稱系爭抵押權），惟系爭抵押權之
    存續期間至民國90年1月3日止，相關債務之時效已完成，被
    告迄今未實行系爭抵押權，系爭抵押權應已消滅。為此，爰
    依民法第767 條第1 項中段規定，請求被告塗銷系爭抵押權
    登記等語。並聲明：如主文第1 項所示。
二、被告則以：林月富實際上積欠伊債務新臺幣（下同）300多
    萬元，伊一直有口頭向林月富催討債務，是系爭抵押權所擔
    保之債權尚未罹於時效，系爭抵押權自仍繼續存在等語置辯
    。並聲明：原告之訴駁回；如受不利判決，願供擔保請准宣
    告免為假執行。
三、本院之判斷：
㈠、按請求權，因15年間不行使而消滅；又消滅時效，自請求權
    可行使時起算，民法第125條前段、第128條前段分別定有明
    文。又以抵押權擔保之請求權雖經時效消滅，債權人仍得就
    其抵押物取償，固為民法第145條第1項所明定，惟抵押權人
    於消滅時效完成後，如長期不實行其抵押權，不免將使權利
    狀態永不確定，有害於抵押人之利益，為維持社會交易秩序
    ，故民法第880條規定：「以抵押權擔保之債權，其請求權
    已因時效而消滅，如抵押權人，於消滅時效完成後，5年間
    不實行其抵押權者，其抵押權消滅。」上開法律所規定5 年
    之期間係屬「除斥期間」，即抵押權因其所擔保債權之請求
    權消滅時效完成及上開除斥期間之經過即歸於消滅。
㈡、經查，原告主張系爭抵押權擔保債權總金額為100萬元，存續
    期間至為90年1月3日，被告對於系爭抵押債權之請求權應於
    105年1月3日即已罹於時效而消滅，且於消滅時效完成後5 
    年間即至110年1月30前，被告亦無實行抵押權之情事，則依
    民法第880條規定，系爭抵押權已經消滅等語，有系爭房地
    登記第一類謄本在卷（見本院卷第7頁至第11頁）可佐，堪
    信屬實。被告雖辯稱其確有債務人林月富為債務之請求，並
    無原告主張之權利不行使之情事等語，然為原告所否認，而
    被告就此未能舉證以實其說，另被告雖聲請傳喚證人林月富
    到庭作證，然林月富證稱：其未向被告借錢，其是與被告是
    一起簽賭「大家樂」及做葡眾直銷，支票係被告要其簽立，
    說放著不會去提示，設定系爭抵押權也是，被告說這樣做事
    比較好算帳方便，被告放一二十年都沒有提過這件事，也沒
    有跟其催討過債務或是清算雙方間的債務，一直到其向被告
    提及要塗銷系爭抵押權時，被告才說其欠她很多錢，其嚇一
    跳，也不清楚到底欠被告多少錢，因為帳都是被告在算，被
    告若要其還錢，其僅願意一個月還1萬元，共還20萬元等語
    （見本院卷第50頁至第55頁），益見林月富與被告過往縱使
    有債權債務關係，被告亦未證明其於時效完成前行使權利，
    故不能證明有消滅時效中斷事由存在，是被告前開所辯尚難
    採信。
㈢、系爭抵押權既已消滅，其目前仍有登記存在，自屬對原告所
    有權之圓滿狀態當有所妨礙，是原告依民法第767條第1項中
    段規定，請求被告將系爭抵押權登記予以塗銷，洵屬有據，
    應予准許。
四、綜上所述，原告以系爭抵押權登記有妨害系爭房地所有權為
    由，依民法第767條第1項中段規定，請求被告塗銷系爭抵押
    權登記，為有理由，應予准許。
五、又塗銷抵押權登記之判決，性質上係命為一定意思表示之給
    付判決，應自判決確定時視為債務人已為意思表示，本不適
    宜宣告假執行。而本件原告並未聲明願供擔保請准宣告假執
    行，被告陳明願供擔保請准宣告免為假執行，容有誤會，附
    此敘明。
六、本件為判決之基礎已臻明確，兩造其餘主張、陳述並所提證
    據均與本件之結論無影響，爰不再一一論述，併此敘明。
七、據上論結，原告之訴為有理由，依民事訴訟法第78條，判決
    如主文。
中　　華　　民　　國　　111 　年　　11　　月　　30　　日
                  民事第三庭  法　官　卓立婷
以上正本係照原本作成。
如對本判決上訴，須於判決送達後二十日內向本院提出上訴狀。
如委任律師提起上訴者，應一併繳納上訴審裁判費。　　　　　
中　　華　　民　　國　　111 　年　　11　　月　　30　　日
　　　　　　　　　            書記官  謝宛橙
　　　　　　　　　
附表：
不動產 桃園市○○區○○段000地號土地及其上同段3554建號建物（門牌號碼：桃園市○○區○○街00000號3樓） 抵押權 字號：壢登字第003240號 登記日期：89年1月6日 權利人：鍾玉蓮 債權額比例：全部 擔保債權總金額：新臺幣100萬元 存續期間：自89年1月4日至90年1月3日 清償日期：90年1月3日 利息（率）：無 遲延利息（率）：無 違約金：無 債務人及債務額比例：林月富 權利標的：所有權 標的登記次序：0002 設定權利範圍：全部 證明書字號：089壢他電字第000141號 設定義務人：邵翠雯 共同擔保地號：自立段678 共同擔保建號：自立段3554 其他登記事項：（空白）